臺北高等行政法院判決　　　　　　　　　　　　　　九十二年度訴字第一三四五號
　　　　　　　　　　　　　　　.
　　原　　　告　誠興科技股份有限公司
　　代　表　人　甲○○
　　訴訟代理人　丙○○
　　被　　　告　財政部台北市國稅局
　　代　表　人　張盛和（局長）
　　訴訟代理人　乙○○
右當事人間因營業稅事件，原告不服財政部中華民國九十二年三月十二日台財訴字第
○九一○○七三○六五號訴願決定，提起行政訴訟。本院判決如左：
　　主  文
訴願決定及原處分（含復查決定）關於罰鍰超過新台幣三四二、五○○元部分均撤銷
。
原告其餘之訴駁回。
訴訟費用由兩造各自負擔。
　　事  實
一、事實概要：
    原告於民國九十年十二月二十日銷售貨物，金額計新台幣（下同）六、八五○、
    ○○○元（不含稅），已開立統一發票，惟漏未於次期開始十五日內合併申報銷
    售額並繳納應納營業稅，案經原處分機關台北市稅捐稽徵處查獲，審理違章成立
    ，初查乃核定補徵營業稅三四二、五○○元（原告已於九十一年五月十七日補繳
    稅款），並按所漏稅額處二倍之罰鍰計六八五、○○○元（計至百元止）。原告
    不服，就罰鍰處分申經復查結果，未獲變更，提起訴願，經遭駁回，遂向本院提
    起行政訴訟。
二、兩造聲明：
　(一)原告聲明求為判決：原告未於言詞辯論期日到場，據其起訴狀及準備程序陳稱：
    1.訴願決定及原處分關於罰鍰部分均撤銷。
    2.訴訟費用由被告負擔。
　(二)被告聲明求為判決：
    1.原罰鍰處分金額超過三四二、五○○元部分請予廢棄。
    2.訴訟費用由原告負擔。
三、兩造之爭點：
    原告於銷售貨物時有依法開立統一發票，惟漏未於次月十五日以前繳納及申報營
    業稅，原告依營業稅法第五十一條第三款之規定處罰，於法有無不合。
　(一)原告主張之理由：
    1.原告銷貨已開立統一發票交與買受人，祇因當時會計人員交接失誤至未如期申
      報入銷售額及併計應納稅款，此種情形係屬行政疏失，並非蓄意逃漏稅款，依
      營業稅法第四十九條、第五十條規定處以行為罰加徵滯報金、滯納金及利息，
      今原核定依營業稅法第五十一條逃漏稅罰處以二倍之罰款，顯欠適法。
    2.本項應納稅款，原告已於裁罰前繳納，且以往亦無違章記錄，依台北市稅捐稽
      徵處加值型及非加值型營業稅違章案件減輕裁罰金額及倍數作業規定第二條，
      應減處為○．五或一倍之罰鍰，原核定裁處以二倍之罰鍰顯屬偏高，請判決如
      原告訴之聲明云云。
　(二)被告主張之理由：
    1.按行為時營業稅法第三十五條第一項規定：「營業人除本法另有規定外，不論
      有無銷售額，應以每二月為一期，於次期開始十五日內，填具規定格式之申報
      書，檢附退抵稅款及其他有關文件，向主管稽徵機關申報銷售額、應納或溢付
      營業稅額。其有應納營業稅額者，應先向公庫繳納後，檢同繳納收據一併申報
      。」第四十三條第一項第四款規定：「營業人有左列情形之一者，主管稽徵機
      關得依照查得之資料，核定其銷售額及應納稅額並補徵之：四、短報、漏報銷
      售額者。」第五十一條第三款規定：「納稅義務人，有左列情形之一者，除追
      繳稅款外，按所漏稅額處一倍至十倍罰鍰，並得停止其營業：三、短報或漏報
      銷售額者。」稅捐稽徵法第四十八條之一規定：「納稅義務人自動向稅捐稽徵
      機關補報並補繳所漏稅款者，凡屬未經檢舉及未經稽徵機關或財政部指定之調
      查人員進行調查之案件，左列之處罰一律免除．．．二、各稅法所定關於逃漏
      稅之處罰。．．．」
    2.原告上開違章事實，有財政部財稅資料中心九十一年四月十五日所列印之營業
      人進銷項憑證交查異常查核清單、台北市稅捐稽徵處信義分處九十一年五月十
      日北市稽信義甲字第○九一九○二九七六○○號函、原告九十一年五月十六日
      書立之說明書等影本附卷可稽，違章事證明確，洵堪認定，且為原告所不否認
      。次查原告未於銷售貨物之次期開始十五日內合併申報並繳納應納之營業稅額
      ，雖嗣後於九十一年五月十七日補繳營業稅，惟係於台北市稅捐稽徵處信義分
      處九十一年五月十日發函調查之後，自無稅捐稽徵法第四十八條之一補報補繳
      免罰規定之適用。
    3.有關原告主張因會計人員交接失誤，致未如期報繳營業稅，並非蓄意逃漏稅款
      ，且其前無違章記錄應減輕罰鍰等節；經查原告未於銷售貨物之次期開始十五
      日內合併申報並繳納應納之營業稅額，即屬有過失，依司法院釋字第二七五號
      解釋意旨自應依法處罰。另查原告已於本案裁罰處分核定（九十一年五月二十
      二日）前補繳系爭稅款及以書面承認違章事實，原處分審酌其違章情節已從輕
      按所漏稅額處二倍罰鍰，原無不合。
    4.經查，據財政部九十三年三月二十九日台財稅字第○九三○四五一一三三號令
      修正「稅務違章案件裁罰金額或倍數參考表」規定：「三、短報或漏報銷售額
      者。一、銷貨時已依法開立發票，惟於申報當期銷售額時有短報或漏報銷售額
      情事。按所漏稅額處二倍之罰鍰。但於裁罰處分核定前已補報補繳稅款及以書
      面或於談話筆（紀）錄中承認違章事實者，處一倍之罰鍰。」本件原告於九十
      一年五月二十二日裁罰處分前即已於九十一年五月十七日前補繳所漏稅款，並
      以書面承認違章事實，從而，原罰鍰處分依上開規定審酌原告之違章情節，本
      件處罰金額應可更正改按所漏稅額三四二、五○○元處一倍罰鍰計三四二、五
      ○○元。
     5.綜上所述，請判決如被告答辯之聲明等語。
　　理  由
一、查營業稅本屬國稅而委託各縣市稅捐稽徵處代徵，惟自九十二年一月一日起移回
    財政部所屬各地區國稅局自行稽徵，本件被告亦已聲明承受訴訟；又本件原告經
    合法通知，無正當理由未於言詞辯論期日到場，查無民事訴訟法第三百八十六條
    所列各款情事，爰依行政訴訟法第二百十八條準用民事訴訟法第三百八十五條之
    規定，准被告聲請，由其一造辯論而為判決，合先明。
二、按「營業人除本法另有規定外，不論有無銷售額，以每二月為一期，於次期開始
    十五日內，填具規定格式之申報書，檢附．．．向主管稽徵機關申報銷售額、應
    納或溢付營業稅額。其有應納營業稅額者，應先向公庫繳納後，檢同繳納收據一
    併申報。」「營業人有左列情形之一者，主管稽徵機關得依照查得之資料，核定
    其銷售額及應納稅額並補徵之：一、．．．四、短報、漏報銷售額者。」及「納
    稅義務人，有左列情形之一者，除追繳稅款外，按所漏稅額處一倍至十倍罰鍰，
    並得停止其營業：一、．．．三、短報或漏報銷售額者。．．．」分別為行為時
    業稅法（下稱營業稅法）第三十五條第一項、第四十三條第一項第四款及第五十
    一條第三款所明定。
三、本件原告於九十年十二月二十日銷售貨物，金額計六、八五○、○○○元（不含
    稅），已開立統一發票，惟漏未於次期開始十五日內合併申報銷售額並繳納應納
    營業稅等情，有財政部財稅資料中心九十一年四月十五日所列印之營業人進銷項
    憑證交查異常查核清單、原處分機關信義分處九十一年五月十日北市稽信義甲字
    第○九一九○二九七六○○號函、原告九十一年五月十六日書立之說明書等影本
    附卷可稽，並為原告所不爭，違章事證明確，依首開法律之規定即應受罰。原告
    雖於九十一年五月十七日補繳營業稅，惟查稅捐稽徵法第四十八條之一第一項規
    定，各稅法所定關於逃漏稅之處罰，必須係納稅義務人未經檢舉、未經稽徵機關
    或本部指定之調查人員進行調查之案件，自動向稅捐稽徵機關補報並補繳所漏稅
    款者，始能獲得免除處罰。本件原處分機關信義分處係於九十一年五月十日向原
    告發函調查，此有該分處九十一年五月十日北市稽信義甲字第○九一○二九七六
    ○號函附在原處分卷可按，是原告補報補繳顯係在原處分機關所屬信義分處發函
    調查之後，自無稅捐稽徵法第四十八條之一補報補繳免罰規定之適用。另有關原
    告主張因作業一時疏失，導致未如期繳營業稅一節，經查原告未於銷售貨物之次
    期開始十五日內合併申報並繳納應納之營業稅額，即屬有過失，依司法院釋字第
    二七五號解釋意旨自應依法處罰。又我國現行加值型營業稅其銷售額係內含營業
    稅，是買受人於購買貨物勞務時，均已支付進項稅額交由銷售人繳納營業稅，再
    憑以扣抵銷項稅額，原告未依法繳納及申報系爭營業稅，依法即應論處。是原告
    所訴，尚無足採。從而，被告核定補徵原告營業稅三四二、五○○元（原告已於
    九十一年五月十七日補繳稅款），並按所漏稅額處二倍之罰鍰計六八五、○○○
    元，於法原無不合，惟財政部訂定之「稅務違章案件裁罰金額或倍數參考表」，
    業於九十三年三月二十九日以台財稅字第○九三○四五一一三三號令修正，將銷
    貨時已依法開立發票，惟於申報當期銷售額時有短報或漏報銷售額者，由原定按
    漏稅額處二倍之罰鍰，改為按漏稅額處一倍之罰鍰，本件被告於本院審理中，亦
    具狀表示原告於九十一年五月二十二日裁罰處分前即已於九十一年五月十七日前
    補繳所漏稅款，並以書面承認違章事實，而認諾原罰鍰處分，依上開財政部修正
    規定，將原處罰金改按所漏稅額三四二、五○○元處一倍罰鍰計三四二、五○○
    元。經查被告現為營業稅之主管機關，對系爭行政處分有處分權，且其認諾係按
    財政部修正「稅務違章案件裁罰金額或倍數參考表」之規定而為，符合公平原則
    ，自應本於被告之認諾撤銷訴願決定及原處分（含復查決定）關於罰鍰部分之處
    分，改按原告漏稅額處以一倍之罰鍰計三四二、五○○元，至於原告請求按所漏
    稅額○、五倍處罰，於法不合，應予駁回。
四、兩造其餘攻擊防禦方法均與本件判決結果不生影響，故不逐一論述，併此敘明。
據上論結，本件原告之訴為一部有理由，一部無理由，爰依行政訴訟法第一百零四條
、第二百十八條，民事訴訟法第七十九條、第三百八十五條，判決如主文。
中　　華　　民　　國　　九十三　　　年　　　九　　　　月　　    九      日
                     臺 北 高 等 行 政 法 院   第 七 庭
                                           審 判 長 法  官　鄭小康
                                                    法  官  黃秋鴻
                                                    法  官  林金本
右為正本係照原本作成。
如不服本判決，應於送達後二十日內，向本院提出上訴狀並表明上訴理由，如於本判
決宣示後送達前提起上訴者，應於判決送達後二十日內補提上訴理由書（須按他造人
數附繕本）。
中　　華　　民　　國　　九十三　　　年　　　九　　　　月　　    九      日
　　　　　　　　　　　　　　　　　　　　            書記官　簡信滇
